臺灣臺中地方法院民事判決　九十二年訴字第一四一○號
　　原　　　告　乙○○
　　　　　　　　丁○○
　　　　　　　　　　　　國民身.
　　右二人共同
　　訴訟代理人　戊○○　住南投.
　　　　　　　　甲○○　住南投.
　　複　代理人　庚○○　住台中.
　　被　　　告　己○○　住台中.
　　　　　　　　　　　　國民身.
　　訴訟代理人　陳賜良律師
　　複　代理人　丙○○　住台中.
右當事人間請求損害賠償事件，經本院刑事庭移送前來（九十二年度交附民字第九二號），
本院於民國九十二年十二月三十日言詞辯論終結，判決如左：
    主      文
原告之訴及其假執行之聲請均駁回。
訴訟費用由原告負擔。
    事      實
甲、原告方面：
一、聲明：求為判決：
（一）被告應給付原告乙○○新台幣（下同）一百二十四萬一千一百四十二元，給付原告丁
      ○○二十萬零二百五十元，及均自起訴狀繕本送達翌日起至清償日止，按週年利率百
      分之五計算之利息。
（二）原告願供擔保，請准為假執行之宣告。
二、陳述：
（一）緣被告於民國（下同）九十一年三月十八日下午三時五十五分左右，駕駛車牌號碼Ｇ
      Ｏ─二三八九號自用小客車，沿台中市○○路，由熱河路往大雅路方向行駛，途經文
      心路四段六一七號前之中間快車道上，未注意車前行車狀況，而擦撞由原告乙○○所
      駕駛後載原告丁○○之車牌號碼ＩＮＫ─七三三號機車，致原告人車倒地，造成原告
      乙○○受有左尺骨鷹嘴突移位性骨折，原告丁○○則受有身體多處擦挫傷等傷害。
（二）按因故意或過失，不法侵害他人權利者，負損害賠償責任；不法侵害他人之身體或健
      康者，對於被害人因此喪失或減少勞動能力或增加生活上之需要時，應負損害賠償責
      任；不法侵害他人身體、健康、名譽或自由者，被害人雖非財產上之損害，亦得請求
      賠償相當之金額，民法第一百八十四條第一項前段、第一百九十三條第一項、第一百
      九十五條第一項前段分別定有明文。被告因過失不法侵害原告身體健康，致原告受有
      損害，自應依上述規定負損害賠償責任。茲就原告所受損害，請求被告賠償之金額，
      分述如下：
    (一)原告乙○○部分：
      (1)醫療費用：
        原告乙○○因本件車禍受傷，自九十一年三月十八日起至中山醫學大學附設醫院、
        中國醫藥學院附設醫院及太極中醫診所醫院就診治療，共計支出一萬三千六百十三
        元。
      (2)交通費：
        原告於受傷後行動不便，無法騎乘機車，於上述期間就醫十九次，往返於南投縣住
        家及上開醫院間，每次來回車資約一千元，共計一萬九千元。
      (3)工作上損失：
        原告於栗登芳珠寶企業有限公司工作，因被告過失侵權行為而受傷，共計十二天無
        法工作，而遭公司扣薪計四千零二十九元。
      (4)原告所受傷害，依醫師指示，仍需追蹤門診，且需再於明年回院開刀治療，預計仍
        需再支出二十萬元醫療費用。
      (5)看護費用：
        原告因本件車禍受傷，而於九十一年三月十八日起住院至同年月二十日始出院，共
        計住院三天，住院期間均為原告親人全天看護照料，每日以一千五百元計（基本工
        資一天八小時五百元，一天二十四小時為一千五百元），計看護費用為四千五百元
        。
      (6)慰撫金：
        原告因被告之過失受此傷害，行動不便，數度就醫造成身體上之疼痛傷害已難言喻
        ，且自車禍發生以來，情緒極端不穩定且時生恐懼，對原告生活社交造成嚴重影響
        ，精神上痛苦不堪，參酌兩造身份、地位、經濟狀況，原告請求一百萬元之慰撫金
        。
      (7)以上請求項目金額合計一百二十四萬一千一百四十二元。
    (二)原告丁○○部分：
      (1)醫療費用：
        原告丁○○因本件車禍受傷，而於當日至中山醫學大學附設醫院治療，其醫療支出
        為二百五十元。
      (2)精神慰撫金：
        原告因被告之過失侵權行為而受傷害，精神上承受極度驚嚇及恐懼，參酌兩造之身
        份、地位、經濟狀況，原告請求二十萬元之慰撫金。
      (3)以上請求項目金額合計二十萬零二百五十元。
（三）原告乙○○因本件車禍，業已向華南產物保險股份有限公司領取強制汽車責任保險金
      二萬四千六百八十三元。
（四）對被告抗辯之陳述：
    (一)按汽車行駛時，駕駛人應注意車前狀況及兩車併行之間隔，並隨時採取必要之安全措
      施，道路交通安全規則第九十四條第三項定有明文。查原告係為閃避右前方之路邊停
      車，始打左側方向燈，並非要直接左轉崇德路，且事故地點離文心路與崇德路口尚有
      八十公尺遠，原告不可能冒然左轉。被告於本院刑事庭審理時陳稱「當時告訴人（即
      原告）的朋友已經先左轉，告訴人可能急著要左轉，我沒有想到他會這樣才擦撞。」
      可知被告既已看見前面車道有機車左轉，又看見原告閃左側方向燈騎乘在外側快車道
      上，即應隨時注意車前狀況，並減速慢行，卻疏未注意車前狀況，致撞擊原告騎乘之
      機車，顯有過失。
    (二)原告當時為閃避路邊停車，係騎在外側快速道路，兩車撞擊地點亦在外側快速車道上
      ，並非中間車道，中間車道上之刮地痕係原告機車在第二次撞擊後倒地所造成，且機
      車既經移動，僅憑刮地痕無法證明兩車於何車道上撞擊，依交通事故調查表所繪，刮
      地痕所在位置，亦係在中、外車道分道線上，刮地痕前後距中、外車道分別為○‧六
      公尺及○‧三公尺，亦足證原告機車係於外側車道突遭二次撞擊後，始倒向中、外車
      道之分道線上。惟對於第二次碰撞之事實，沒有證據可以提出。
    (三)被告於警訊時稱「行經文心路四段六一七號，前因前方為崇德路遇上紅燈，我開始減
      速」，惟據交通事故調查報告表所載，碰撞當時被告車速高達五十公里，顯見被告行
      經文心路與崇德路口，見號誌燈已轉為紅燈並未減速慢行，其於警訊時所言並非事實
      。又，被告於行車時違規持行動電話通話，此據原告丁○○於本院刑事庭及台中高分
      院審理時陳稱「我轉過頭去時，他確實在打電話，或許是別人打給他的‧‧‧」可知
      。因此，被告於駕駛汽車時持行動電話通話，而疏未注意車前狀況，致閃避不及，顯
      有過失。
    (四)本件事故確係肇因於被告之過失，業經本院九十一年度交易字第三七九號刑事判決及
      台灣省車輛行車事故覆議鑑定委員會認定在卷。
三、證據：提出診斷證明書影本四份、醫療費用收據影本二十二紙、員工職務證明書及薪資
          計算書影本共五紙、原告乙○○所得稅扣繳憑單二份、戶籍謄本三紙、原告畢業
          證書影本二份、原告乙○○在職證明一份、農民健康保險殘障診斷書影本一份、
          華南產物保險股份有限公司理賠資料一份為證；並聲請調閱被告行動電話○九五
          二─二六四六五一號之通聯紀錄。
乙、被告方面：
一、聲明：求為判決如主文所示。
二、陳述：
（一）查原告乙○○騎乘機車後載原告丁○○非但行駛於禁行機車之快車道上，且未依機車
      須兩段轉彎或須行至過路中心線後始能左轉之規定，於離十字路口八十公尺處即突然
      先行向左切入內側快車道欲左轉，致於中間快車道上與被告所駕駛之自小客車擦撞，
      乃肇事主因。告訴人（即原告）於警訊時陳稱：「我當時就看見右前方之路邊停車，
      為了閃避該車，因此就打左轉方向燈，同時看後視鏡沒有發現有來車，因此我就稍微
      繞了一點避開該車往前行駛‧‧‧」，由肇事現場圖觀之，慢車道為五‧六米寬，外
      側車道亦有三‧六米寬，共有九‧二米之空間，路邊停車所占位置僅占三米左右，尚
      餘六‧二米之空間，惟肇事地點係在中間快車道上，原告所稱「稍微繞了一點避開路
      邊停車」，竟繞了幾乎二個車道的空間，已自陷於矛盾。
（二）本件發生擦撞處為原告機車左前車頭及被告汽車右前車頭保險桿，如原告所稱其看到
      後面沒有來車始打方向燈向左閃避，顯見被告車輛係在原告機車左側齊頭平行，而原
      告係違規行駛於快車道上，因此原告機車突然大弧度左轉至中間快車道上之肇事點時
      ，始有可能發生前揭碰撞結果，否則應該是原告機車後車尾遭撞擊始為合理。而原告
      突然左轉，係瞬間發生之事，任何人均無法反應而作任何處置，因此被告顯然無法注
      意原告此一違規行為，被告既無注意之期待可能，則顯無過失責任之可言，即不須負
      應為相當注意而未注意之賠償義務。退步言之，被告一直行駛於三線之中間快車道，
      未有任何違規駕駛之行為，縱令原告之違規行為係被告可得注意者，被告亦已盡相當
      之注意。
（三）被告否認兩車有二次之碰撞。蓋本件兩車之撞擊痕在被告右車前保險桿及原告機車左
      前方車頭，倘兩次擦撞，痕跡應有兩處，惟兩車除前述位置之外並無其他擦撞痕跡，
      又原告稱當時其機車係行進於外側快車道，而被告係行進於中間快車道，若真有第一
      次撞擊，依慣性作用，原告機車縱使未倒地，亦應向右偏離，豈有可能偏向左側甚至
      進入中間快車道，再與被告車第二次擦撞？又原告於準備書狀第八頁第四行自承「被
      告（應為原告）所騎乘機車亦已打方向燈已久」，足證原告早已避開該路邊停車，為
      左轉而提早向左切入中間快車道始肇事。
（四）被告否認在車禍發生當時，正手持行動電話通話中。蓋原告等均聲稱因閃避路旁停放
      車輛，因此打左轉方向燈閃避，顯見當時原告都在注意該違規停放之車輛，原告乙○
      ○於警訊時陳稱「‧‧‧當時就看見右前方之路邊停車，我為了閃避該車，因此就打
      左轉方向燈，同時看後照鏡沒有發現來車，因此我就稍微繞了一點避開該車往前行駛
      ‧‧‧」，原告既未看到後方有來車，如何能知道被告在使用手機？事實上被告當時
      並未使用手機，有通聯紀錄可稽。
（五）查肇事地點行車速限為五十公里，被告當時行車速度五十公里，但看到紅燈已減速，
      因此時速應在五十公里以下，並未超速。
（六）本件原告應就本次事件負完全過失責任，原台中市區車輛行車事故鑑定委員會亦作此
      認定，雖台灣省車輛行車事故覆議鑑定委員會另為被告有次因之過失責任，惟其對肇
      事地點之地形未深入了解，僅以警員所作錯誤之現場圖為與事實不符之鑑定，自不可
      採。被告更有前述事實足證並無任何過失，依法自不負損害賠償責任。
（七）對原告所提診斷證明書沒有意見。
三、證據：提出補印通話明細單影本一份為證。
丙、本院依職權調取臺灣高等法院臺中分院九十二年度交上易字第七二一號過失傷害案件全
    卷（含臺灣台中地方法院檢察署九十一年度發查字第二○四九號卷、九十一年度偵字第
    一三二二七號卷、本院九十一年度交易字第三七九號卷）。
    理      由
一、本件原告主張：被告於民國（下同）九十一年三月十八日下午三時五十五分左右，駕駛
    車牌號碼ＧＯ─二三八九號自用小客車，沿台中市○○路，由熱河路往大雅路方向行駛
    ，途經文心路四段六一七號前之中間快車道上，未注意車前行車狀況，且於行車時使用
    行動電話，因過失而擦撞原告乙○○所駕駛後載原告丁○○之車牌號碼ＩＮＫ─七三三
    號機車，致原告人車倒地，造成原告乙○○受有左尺骨鷹嘴突移位性骨折，原告丁○○
    則受有身體多處擦挫傷，原告乙○○因此受有醫療費用一萬三千六百十三元、預期醫療
    費用二十萬元、交通費用一萬九千元、工作損失四千零二十九元、看護費用四千五百元
    、慰撫金一百萬元之損害；原告丁○○因此受有醫療費用二百五十元、慰撫金二十萬元
    之損害，應由被告如數賠償等語；被告則以：原告乙○○騎乘機車後載原告丁○○非但
    行駛於禁行機車之快車道上，且未依機車須兩段轉彎或須行至過路中心線後始能左轉之
    規定，於離十字路口八十公尺處即突然先行向左切入內側快車道欲左轉，被告所駕駛之
    自小客車一直行駛於中間快車道，並未超速，亦未於行車時使用行動電話，當時對於原
    告之突然左轉無法即時反應，以致兩車發生擦撞，從而原告騎乘機車違規行駛於禁行機
    車之快車道且突行左轉之行為，為肇事原因，被告就本件事故並無過失等語，資為抗辯
    。
二、經查：被告於九十一年三月十八日下午三時多，駕駛車牌號碼ＧＯ─二三八九號自用小
    客車，沿台中市○○路，由熱河路往大雅路方向行駛，途經文心路四段六一七號前之中
    間快車道上，與原告乙○○所駕駛後載原告丁○○之車牌號碼ＩＮＫ─七三三號機車發
    生擦撞，致原告人車倒地，造成原告乙○○受有左尺骨鷹嘴突移位性骨折，原告丁○○
    則受有身體多處擦挫傷，被告因而涉犯刑事過失傷害罪，經本院刑事庭以九十一年度交
    易字第三七九號判處拘役五十日，上訴後經臺灣高等法院臺中分院撤銷原判決，改判被
    告無罪，而告確定等情，業據原告所提出診斷書三份為證，復經本院調取臺灣高等法院
    九十二年度交上易字第七二一號過失傷害案件全卷（含臺灣台中地方法院檢察署九十一
    年度發查字第二○四九號卷、九十一年度偵字第一三二二七號卷、本院九十一年度交易
    字第三七九號卷）核對無誤，復為兩造所不爭執，自堪信為真正。關於車禍之發生時間
    ，原告雖主張是在該日下午三時五十五分左右等語，惟被告在該日之下午三時三十五分
    二十八秒及同時三十九分四十九秒，二次撥打一一０報案電話等情，有被告提出原告未
    予爭執之補印通話明細單影本一份在卷可稽，足見系爭車禍之發生時間應係在該日下午
    三時三十八分前不久，而非該日下午三時五十五分，應甚明顯，原告關於車禍時間之主
    張，尚與前開事證不符，並無可採，惟系爭車禍之發生時間確係在下午三時多左右，應
    無疑問，故原告此部分之主張雖與事實不符，但不影響本院關於車禍肇事責任之判斷，
    先予說明。
三、按汽車、機車或其他非依軌道行駛之動力車輛，在使用中加損害於他人者，駕駛人應賠
    償因此所生之損害。但於防止損害之發生，已盡相當之注意者，不在此限。民法第一百
    九十一條之二定有明文，本件被告使用前開汽車和原告所駕機車等發生車禍，而致原告
    受傷等情，業如前述，則依上開法條之規定，除非被告對於防止損害之發生，已盡相當
    之注意，否則即須負害賠償責任，要屬當然；被告抗辯本件車禍是因原告之違規行為所
    致，且被告已盡相當之注意，此為原告所否認，原告並主張被告未注意車前狀況並手持
    行動電話通話中以致肇禍，而且系爭車禍有發生二次撞擊等語，故而本件之爭點即在於
    被告就本件車禍損害之發生，是否已盡注意義務？經查：
（一）被告在車禍發生後曾二次撥打一一０電話報案等情，有兩造不爭執之補印通話明細單
      影本一份在卷可參，而依該明細表所載，被告於當日在撥打第一通報案電話前，並未
      有任何之通話紀錄等情，復有該明細表足憑，足見原告主張被告在發生車禍前手持行
      動電話通話中云云，尚與事實不符，不足採信；再者，原告主張系爭車禍有發生二次
      撞擊云云，為被告所否認，原告復未提出任何證據證明之，自無可取。
（二）再者，系爭車禍之肇事路段為設有三線快車道，一線慢車道，而在慢車道外劃有停車
      位，而肇事後中線快車道留有機車刮地痕等情，業據證人即事故現場處理之警員沈欽
      和於刑案中證述明確（見臺灣高等法院臺中分院九十二年度交上易字第七二一號卷第
      二十四至二十五頁），並有現場照片二張附在該卷第三十二頁及交通事故調查表之現
      場圖一件在卷可參（見臺灣臺中地方法院檢察署九十一年度偵字第一三二二七號卷第
      九頁，下偵查卷），而依該現場圖之記載，系爭路段，肇事後中線快車道留有機車刮
      地痕一點六公尺，起點右邊距中、外車道分道線○‧六公尺，往右斜走向，終點右邊
      距中、外車道分道線○‧三公尺，顯見被告與原告發生擦撞之地點係於中線快車道，
      而擦撞點既位於中線快車道，應係實情，雖上開現場圖之繪製，誤將建物位置繪於慢
      車道上，容有未洽，但現場確實係有三線快車道，一線慢車道，而在慢車道外劃有停
      車位等情，業如前述，則該現場圖之錯誤，尚不影響本院之判斷。
（三）原告乙○○主張其騎機車途經該路段，為了閃避右前方之路邊停車，因此打開左轉方
      向燈往旁行駛云云，惟按現場之撞擊地點係在中線快車道等情，已如前述，則衡諸常
      情，若有車輛違規停車，至多停放在慢車道上，若原告乙○○真僅係為了閃避而左移
      行駛，只需變換至右側快車道即可，豈有行駛至中線快車道之理，況原告乙○○就此
      一事實，復未舉證以實其說，足見其此部分之主張，尚無可取。本院參以被告主張其
      在車禍發生前即行駛在中線快車道等情，為原告所未爭執，且原告乙○○騎乘機車自
      道路外側往道路內側方向斜向行駛，並開啟左轉方向燈等情（如前述本院之認定）觀
      之，本件車禍之發生應係原告乙○○騎乘機車欲左轉而駛入中線快車道所致，應係事
      實。按機器腳踏車在已劃分快慢車道之道路，雙向道路得在最外側快車道及慢車道行
　　　駛，道路交通安全規則第九十九條第一項第二款定有明文，是本件原告乙○○騎乘機
      車駛入中線快車道，已有違規，應無疑問。
（四）又，原告乙○○之機車之左前把手、左側車身有擦痕，被告車輛右前保險桿有擦痕，
      此有事故現場處理照片附於刑案卷可稽（見偵查卷第十一、十二頁），足見系爭車禍
      兩車之撞擊位置是在原告乙○○機車之左側及被告汽車之右前方，應係實情，且如前
      所述，肇事之撞擊地點距中、外車道分道線○‧六公尺，苟原告乙○○所騎機車已駛
      入中線快車道後，被告始駕車自後追撞原告，則兩車之撞擊位置應係機車之後面及汽
      車之車前，惟本件車禍之撞擊位置是在機車之左側及汽車之右前方，且撞擊地點復係
      在分道線０．六公尺處，故而，綜合以觀，系爭車禍之發生，顯非係原告乙○○騎乘
      機車駛入中線快車道後，才遭被告駕車自後追撞，而是原告乙○○騎車甫入中線快車
      道即與被告所駕車輛發生擦撞，自係實情，則被告對於原告乙○○之突然違規變換車
      道之行駛行為，自難以注意，應甚明確，原告主張被告未注意車前狀況云云，自無可
      取。
（五）綜上所述，本件原告乙○○騎車違規由變換車道而切入中線快車道，以致肇事，被告
      顯無法注意防範，自難認為其有過失，應認為已盡其注意，至為顯然。參照上開說明
      ，被告對於原告因系爭車禍所致損害，自不負任何損害賠償義務。
四、從而，原告依侵權行為之法律關係，訴請被告給付原告乙○○一百二十四萬一千一百四
    十二元，給付原告丁○○二十萬二百五十元，及均自本起訴狀繕本送達翌日起至清償日
    止，按年息百分之五計算之利息，為無理由，應予駁回。原告之訴既經駁回，則其假執
    行之聲請亦失所依附，應併予駁回。
五、本件因事證已臻明確，兩造其餘之攻擊防禦方法，核與判決之結果不生影響，無庸再逐
    一予以論究，併予敘明。
六、據上論結：本件原告之訴為無理由，依民事訴訟法第七十八條，判決如主文。
中　　　華　　　民　　　國　　  九十三　　  年　　　一　　　月　　　十三　　　日
~B臺灣臺中地方法院民事第四庭
~B    法　官　李國增
一、右為正本係照原本作成。
二、如不服本判決，應於判決送達後二十日內，向本院提出上訴狀。（須按他造當事人之人
    數附繕本）。
三、提起上訴，應以上訴狀表明(一)對於第一審判決不服之程度，及應如何廢棄或變更之聲明
    ，(二)上訴理由（民事訴訟法第四百四十一條第一項第三款、第四款），提出於第一審法
    院。
四、民事向第二審法院上訴，應依民事訴訟法第七十七條之十六、第七十七條之十三之規定
    ，預納裁判費，本件上訴人提起上訴，自應依法繳納上訴裁判費，關於上訴裁判費計算
    式為新台幣十萬元以下部分為一千五百元、逾十萬元至一百萬元部分為每萬元一百六十
    五元、逾一百萬元至一千萬元部分為每萬元一百四十八點五元，逾一千萬元至一億元部
    分為每萬元一百三十二元（其畸零之數不滿萬元，以萬元計算）。
中　　　華　　　民　　　國　　  九十三　　  年　　　一　　　月　　　十三　　　日
~B法院書記官　紀俊源
